臺灣高等法院刑事判決　　　　　　　　 93年度上易字第207號
上　訴　人　臺灣士林地方法院檢察署檢察官
被　　　告　丁○○
上列上訴人因被告妨害自由案件，不服臺灣士林地方法院91年度
易字第770號，中華民國92年12月2日第一審判決（起訴案號：臺
灣士林地方法院檢察署91年度偵字第1822號），提起上訴，本院
判決如下：
    主  文
上訴駁回。
    理  由
一、本案經本院審理結果，認第一審判決對被告丁○○為無罪之
    諭知，核無不當，應予維持，並引用第一審判決書記載之證
    據及理由（如附件）。
二、檢察官上訴意旨略以：
    (一)證人甲○○於九十年十二月十二日凌晨時許，告訴人丙○○遭被告恐嚇之際，並未在臺北市○○區○○路四段四二
      號前：
      (1)告訴人丙○○、證人乙○○於偵查、審理時迭次指稱：
　      於九十年十二月十二日凌晨被告恐嚇丙○○時，甲○○
        並未在現場（臺北市○○區○○路四段四二號），係丙○○打電話後，甲○○才趕來等語；
      (2)再依卷附告訴人使用之0000000000號行動電
        話通聯紀錄以觀（證人甲○○則係使用0000000
        000號電話），原審雖以該通聯紀錄暨告訴人、證人
        趙金櫃、甲○○之證述內容，據而認定證人甲○○於案
        發當日不在現場之理由不可採，然細繹該通聯紀錄，於
        九十年十二月十二日凌晨零時四十二分二十二秒，告訴
        人打電話（第一通）予甲○○，通話時間二十五秒，旋
        於同日零時四十三分五秒，告訴人打電話（第二通）予
        一一０，通話時間四十六秒，繼於同日零時四十五分二
        十秒、五十四分四十九秒，告訴人又二次（第三通、第
        四通）打電話予甲○○，通話時間分別為二十二秒、十
        四秒，若甲○○於當時確實同在現場，告訴人何需於未
        逾十分鐘之時間內，撥打三次電話與正在現場之甲○○
        ？若甲○○確實在場，告訴人直接向甲○○呼救即可（
        依被告警訊中所述，當時告訴人身旁更有數名大漢助勢
        ），何需再撥打一一０報案？
    　(3)證人趙金櫃係於九十二年十一月十八日始至原審出庭作
        證，距離事發時間已近二年，欲求證人趙金櫃詳細說明
        九十年十二月十一日晚間、同年月十二日凌晨之事實屬
        過苛，然證人趙金櫃於九十一年一月五日事發未逾一月
        時，即至警局證稱：「約於九十年十二月十二日零時三
        十分許接到一通行動電話後就離開了，甲○○當時有說
        好像是他同居人有什麼事要趕到內湖分局」等語，再對
        照告訴人使用之0000000000號行動電話通聯
        紀錄以觀，益徵告訴人指稱：遭到被告恐嚇後，打電話
        給甲○○，甲○○要伊報警等語應屬真實，告訴人、證
        人乙○○指述實無何瑕疵可指。
    (二)證人即警員溫德銘於審理時，雖亦證稱：至現場處理時，
      甲○○有在場云云，然證人溫德銘於偵查中（九十一年一
      月十一日）即提出一份報告，陳明：「現場僅見丁○○及
      丙○○及張之男性友人乙○○˙˙˙在場並未見其他人」
      等語，此份報告內容與告訴人、證人乙○○之證述暨通聯
      紀錄所呈現之內容並無何齟齬之處，實屬可採。參以被告
      於本案中四處遞狀陳情，更對承辦案件之人員或曾出庭作
      證之人，動輒提出告訴、告發，本案中之告訴人、證人乙○○、趙金櫃、溫德銘均無一倖免，有附件之刑案前科資
      料查詢一紙可參，是證人溫德銘應係懼再遭被告濫行告訴
      ，始會改稱：甲○○在現場云云，以迎合被告避免再遭被
      告騷擾，自此情以觀，更足認被告之行徑甚為惡劣。
  　(三)告訴人遭被告恐嚇之情，業經告訴人、證人乙○○指述綦
      詳，並無何瑕疵之處；證人甲○○並未在現場，此觀通聯
      記錄即明，原審以「告訴人及證人乙○○就事發當天何人
      在場之指訴，顯有明顯之瑕疵，就當時在場之人數與被告
      所供及證人溫德銘之證詞均不相符合，其等證詞尚難採信
      」為由，遽信被告之辯解，而為無罪判決之諭知，已有速
      斷。
三、經查：
    (一)告訴人丙○○於偵審中證稱：被告本案恐嚇犯行係發生於
      九十年十二月十二日凌晨零時三十分許，其先以電話報警
      ，後又通知甲○○等語。而證人甲○○於九十年十二月十
      三日二十一時許之警詢中係證稱：丙○○係於十二當日零
      時三十分許在遇見被告時打電話告知我等語（見偵查卷第
      十八頁），證人趙金櫃於九十一年一月五日十九時五十分
      許之警詢中亦係證稱：「甲○○約九十年十二月十二日零
      時三十分許接到一通行動電話就離開（臺北市○○區○○
      街二０八巷三十號五樓），甲○○有說好像是他同居人有
      什麼事趕到內湖分局」等語（見偵查卷第十九頁背面），
      其二人皆稱：甲○○接到告訴人電話時係十二日當日凌晨
      零時三十分許等語，惟依卷附之告訴人當日所持之行動電
      話0000000000號之雙向通聯紀錄顯示：告訴人
      與甲○○所持之行動電話0000000000號自九十
      年十二月十一日十八時零九分起至十二日凌晨零時四十二
      分止，雙方電話均無通話紀錄，有電話通聯紀錄一份在卷
      可稽（見偵查卷第二三頁至第二四頁），則證人甲○○、
      趙金櫃證言之可信性，即有待存疑。又原審檢察官於起訴
      書亦引用證人甲○○於警詢中之證言作為起訴被告本件犯
      行之證據方法之一（見起訴書背面第一行），而證人甲○○、趙金櫃證言之可信與否，與告訴人及證人乙○○所為
      不利於被告證言之證據價值，具有關連性（即甲○○於事
      發當時是否有在現場），足以影響後二者證言之憑信性，
      ，惟因證人甲○○經原審及本院先後多次傳喚，皆未到庭
      ，均有傳票、送達證書及報到單在卷可證，則此疑點已難
      釐清，證人甲○○於原審及本院拒不到庭作證之態度，亦
      啟人疑竇。至於原審檢察官雖以：卷附之上開電話通聯紀
      錄顯示十二日凌晨零時四十二分二十二秒至五十四分四十
      九秒，告訴人有撥打三通電話予甲○○，作為甲○○於當
      日零時三十分許不在現場之推論依據。但本件事發時間既
      為十二日零時三十分許，則首應究明者即為：甲○○為何
      稱其於十二日零時三十分許即有接到告訴人之電話及甲○○於十二日零時三十分許有無在事發現場等疑點，至於十
      餘分鐘後甲○○與告訴人間有電話聯絡及告訴人有撥打電
      話予一一０報警，乃屬十餘分鐘後之事，且該通聯紀錄所
      顯示之通話紀錄亦與告訴人所述：其係先打一一０報警再
      通知甲○○等語不符（見原審卷(一)第一二０頁），除非證
      人甲○○到庭接受檢察官、被告詰問及法院訊問，則尚不
      足以排除上揭疑問。但負舉證責任之原審檢察官始終未以
      積極之作為促使亦為檢方證人之甲○○到庭應訊，自難以
      上揭通聯紀錄作為認定當日零時三十分許甲○○有無在現
      場之憑據。又證人趙金櫃於警詢中之證述既與上揭通聯紀
      錄不符，自亦不得憑為認定事實之依據。
    (二)按刑事訴訟為發現實體之真實，對於人證之調查，採言詞
      主義及直接審理主義。檢察官或司法警察（官）如基於偵
      （調）查犯罪、蒐集證據之職權，對證人有所訊（詢）問
      ，證人自須以言詞陳述，由檢察官或警察（官）製成筆錄
      。如證人僅以書面陳述，或由警察（官）將其查詢證人之
      結果或所得心證，製具書面報告，事實審法院固可依直接
      審理方式傳訊該證人或警察（官）加以調查，但對該書面
      報告則無從依直接審理方式予以調查，自不應認該報告具
      有證據能力（最高法院八十七年度臺上字第四三四七號判
      決意旨參照）。是不論依現行刑事訴訟法第一百五十九條
      第一項之規定或九十二年二月六日修正、同年九月一日生
      效前施行之刑事訴訟法規定，警察之書面報告並無證據能
      力，原審檢察官上訴理由以屬證人書面陳述核無證據能力
      之警員溫德銘出具之九十一年一月十一日書面報告（見偵
      查卷第二０頁）為據，已有未當。況查證人溫德銘於本院
      到庭復結證稱：「偵卷第二０頁報告是我寫的，當天的確
      是接到勤務中心通報，趕到現場處理糾紛。印象中現場有
      四個人在，很大聲，我認為半夜，就把他們帶到派出所，
      我寫出丙○○、丁○○、乙○○及另外一個沒寫名字的丙○○的男性朋友，沒寫名字是因來不及交接班，回來寫工
      作紀錄簿，可能是缺漏。（問：之前作證何以又講出一個
      甲○○？）因作證前我問黃明祥，其中一位叫什麼名字，
      交給他處理時，也是四個人，甲○○是從他那邊得知。我
      會翻閱工作紀錄簿。工作紀錄簿沒有寫甲○○，是漏掉，
      現場實際印象還是存在四個人」、「（問：在九十二年五
      月二十二日上午在士林法院作證，在此之前你有無為了此
      事受到外面的干擾？）完全沒有」等語（見本院卷第九六
      頁至第九九頁）。不僅仍證稱其當時至現場處理時除被告
      、告訴人、乙○○外，另尚有一人在場，且證稱：其在原
      審作證未受任何人影響。原審檢察官稱：證人溫德銘於原
      審之證言有受到因遭被告提出告訴、告發之影響等語，卻
      未積極查證並提出任何具有說服力之證據以實其說，自不
      能以認被告行徑惡劣或開庭態度不佳為由而否定證人溫德
      銘具結證言之證明力。
四、按認定犯罪事實應依證據，而證據之憑信力如何，法院依自
    由心證之原則，本有斟酌取捨之權。證人丙○○、乙○○之
    證言既有瑕疵，原審法院排除其二人證言之證明力，已說明
    其依據，尚無不當。檢察官所舉證據及本院依卷內資料調查
    證據之結果，尚不能證明被告有犯刑法第三百零五條之恐嚇
    危害安全罪。原審經調查後，以公訴人所舉證據不能證明被
    告有公訴意旨所指之恐嚇罪犯行，因而為其無罪判決之諭知
    ，於法並無違誤。原審檢察官以前詞提起上訴指摘原審判決
    不當，為無理由，應予駁回。
據上論結，應依刑事訴訟法第373條、第368條，判決如主文。
本案經檢察官陳維練到庭執行職務。
中　　華　　民　　國　　94　　年　　11　　月　　9 　　日
　　　　　　　　　刑事第十二庭  審判長法　官  李文成
　　　　　　　　　　　　　　　　　　  法　官  周盈文
　　　　　　　　　　　　　　　　　　  法　官  王復生
以上正本證明與原本無異。
不得上訴。
                                      書記官  王宜玲
中　　華　　民　　國　　94　　年　　11　　月　　14　　日
附件：
臺灣士林地方法院刑事判決　　　　九十一年度易字第七七０號
    公  訴  人  臺灣士林地方法院檢察署檢察官
    被      告  丁○○  （年籍住址略）
右列被告因恐嚇案件，經檢察官提起公訴（九十一年度偵字第一
八二二號），本院判決如左：
    主  文
丁○○無罪。
    理  由
一、公訴意旨略以：被告丁○○與告訴人丙○○間因債務糾紛迄
    未解決，竟於九十年十二月十二日凌晨零時三十分許，在台
    北市○○區○○路四段四二號前，對丙○○恫稱：「我就是
    要找你要錢，你若不還，我要叫兄弟來找你要，你就不要讓
    我遇到，若遇到，我要讓你死的很難看」等，以足以生損害
    於生命、身體之事恐嚇丙○○，致丙○○心生畏懼隨即報警
    處理。因認被告涉有刑法第三百零五條之恐嚇罪嫌云云。
二、按犯罪事實應依證據認定之，無證據不得推定其犯罪事實。
    又不能證明被告犯罪者，應諭知無罪之判決，刑事訴訟法第
    一百五十四條、第三百零一條第一項分別定有明文。次按事
    實之認定應憑證據，如未能發現相當之證據，或證據不足以
    證明，自不能以推測或擬制之方法，為裁判基礎。又告訴人
    之告訴，本以使被告受刑事訴追為目的，故其陳述是否與事
    實相符，自應調查其他證據，以資審認，苟其所為攻擊之詞
    ，尚有瑕疵，則在此瑕疵未予究明以前，即不能遽採為斷罪
    之基礎。另按認定犯罪事實，所憑之證據，雖不以直接證據
    為限，間接證據亦包括在內，然無論直接或間接證據，其為
    訴訟上之證明，須於通常一般之人均不致於有所懷疑，而得
    確信其為真實之程度者，始得據之為有罪之認定，倘其證明
    尚未達到此一程度，而有合理性懷疑之存在時，即無從為有
    罪之認定，最高法院四十年台上字第八六號、六十九年台上
    字第一五三一號、七十六年台上字第四九八六號分別著有判
    例可資參酌。
三、本件公訴人認被告丁○○涉有本件犯罪，無非係以告訴人丙○○之指訴及證人乙○○之證詞為其主要論據。訊據被告丁○○雖不否認與告訴人有債務糾紛，並於前揭時地與告訴人
    丙○○見面之事實，惟堅決否認有何出言恐嚇告訴人之犯行
    ，辯稱：伊當天係受告訴人之同居人甲○○之邀約，前往商
    討債務事宜，但未出言：「我就是要找你要錢，你若不還，
    我要叫兄弟來找你要，你就不要讓我遇到，若遇到，我要讓
    你死的很難看」等恐嚇告訴人之語。經查：
（一）告訴人丙○○於偵查及本院審理中固證稱：伊於九十年十
      二月十二日凌晨零時三十分許，由友人陪同返回至住處樓
      下，適逢被告正在撥打公共電話，被告看見伊便掛下電話
      ，要求伊欠錢還錢，伊不從，被告竟出言恐嚇，致伊心生
      恐懼，隨即立刻報警等語，證人即與告訴人當日同行之乙○○於偵審中亦同為證稱。惟查，告訴人之目的既在使被
      告受刑事處分，其指訴之證言，難免偏頗，而證人乙○○
      是告訴人之友人，當天被告又係對之提起妨害自由之告訴
      ，與被告亦屬對立，是否有附和告訴人之證詞，已非無疑
      。另參以被告與告訴人於本件案發後由員警帶往派出所處
      理，雙方互爭不下、各執一詞而彼此提出告訴，被告對告
      訴人丙○○、證人乙○○、甲○○提出妨害自由告訴，業
      經不起訴處分確定在案，有臺灣士林地方法院檢察署九十
      一年度偵字第一八二二號不起訴處分書、臺灣高等法院檢
      察署九十一年度上聲議字第一五二二號處分書附卷可稽；
      告訴人則對被告提起本件告訴，而被告與告訴人丙○○、
      證人甲○○間有債務糾紛一事，已據被告及告訴人、證人
      甲○○於偵查中供承在卷，亦有臺灣高等法院九十年度上
      易字第四三三七號刑事判決書、臺灣士林地方法院檢察署
      八十九年度偵字第二０八一號不起訴處分書等附卷可證，
      足見告訴人丙○○、證人甲○○與被告間因債務糾葛，心
      生怨懟已久，常因彼此嫌隙遽提訴訟，是本件告訴人之指
      訴、證人甲○○之證詞，是否可採，本已有所疑。
（二）況告訴人與證人乙○○均一再堅指九十年十二月十二日凌
      晨恐嚇當天在場之人僅有告訴人丙○○、證人乙○○及被
      告三人，甲○○並未在場等語，然證人甲○○確有在現場
      ，事後亦至警局製作筆錄等情，業據證人即到場處理之員
      警溫德銘到庭結證明確（見本院九十二年五月二十二日訊
      問筆錄），且觀之甲○○當天於警局之報案紀錄係在被告
      之前，有報案紀錄三聯單附卷為憑，若非甲○○與被告同
      在案發現場，何以能先於被告向警局提出報案紀錄。雖告
      訴人指稱：伊於報警後，遂打電話通知伊之同居人甲○○
      至派出所云云，甲○○於偵查中亦同為證稱，而證人趙金
      櫃於本院審理中證稱：伊於九十年十二月十一日晚上十時
      許左右，在台北市○○街甲○○住處與甲○○泡茶聊天，
      甲○○於翌日凌晨零時三十分許，於其行動電話接到一通
      電話後，謂其女友打來要其立即趕赴派出所，遂先行離開
      云云。然據告訴人丙○○當日所持之行動電話00000
      00000號之雙向通聯紀錄顯示，告訴人與證人甲○○
      所持之行動電話0000000000號自九十年十二月
      十一日下午六時零九分起至翌日凌晨零時四十二分，雙方
      電話均無聯繫，有電話通聯紀錄在卷為憑，且證人溫德銘
      係當天凌晨十二時三十分許到台北市○○區○○路四段四
      十二號前處理糾紛，其仍證稱現場有看到甲○○，並請其
      至派出所等語，是上開告訴人、證人趙金櫃、甲○○之證
      詞，顯與事實有所出入。另被告於審理中請求與證人甲○○當庭對質，甲○○經本院多次傳喚，均無正當理由未到
      庭，更啟人生疑。據此，告訴人之指訴、證人趙金櫃於審
      理中、甲○○於偵查中之證詞已有瑕疵，益見甲○○當天
      有在現場至為明灼。是以告訴人及證人乙○○就事發當天
      何人在場之指訴，顯有明顯之瑕疵，就當時在場之人數與
      被告所供及證人溫德銘之證詞均不相符合，其等證詞尚難
      採信。是被告辯稱當天甲○○、丙○○、乙○○等人均在
      場，伊不可能恐嚇丙○○等語，尚非全然不可採。
（三）至於告訴人提出卷附之被告所寄出之明信片、被告手稿等
      ，雖足徵被告向告訴人討債次數頻繁，然對被告是否有告
      訴人所指之本件犯行亦僅能生可能之懷疑，尚難據此為有
      罪之認定。
（四）綜上各情以觀，本件告訴人之指訴及其所舉證人乙○○之
      證述均有瑕疵，已如前述，是顯難僅憑告訴人尚有瑕疵之
      指訴及證人乙○○有瑕疵之證述而入罪。此外，復查無其
      他積極證據足認被告有何恐嚇犯行，既不能證明被告犯罪
      ，揆諸前揭法條及判例說明意旨，依法應為被告無罪判決
      之諭知。
據上論斷，應依刑事訴訟法第三百零一條第一項判決如主文。
本案經檢察官鄭世揚到庭執行職務。
中    華    民    國    九十二    年  十二    月  二  日
                        臺灣士林地方法院刑事第三庭
                          審判長法  官  雷  雯  華
                                法  官  吳  祚  丞
                                法  官  王  俊  雄
右正本證明與原本無異。
如不服本件判決，得自判決送達之日起十日內，向本院提起上訴
。
                                書記官  許  秋  莉
中　　華　　民　　國　　九十二　　年　十二　　月　八　日
